臺灣臺中地方法院刑事判決　　　　　　 100年度易字第1575號
公　訴　人　臺灣臺中地方法院檢察署檢察官
被　　　告　林祝賢
上列被告因詐欺案件，經檢察官提起公訴（99年度偵字第24323
號），經本院合議庭裁定改依簡式審判程序審理，判決如下：
    主    文
林祝賢幫助意圖為自己不法之所有，以詐術使人將本人之物交付
，處拘役伍拾玖日，如易科罰金，以新臺幣壹仟元折算壹日。緩
刑貳年。
    犯罪事實及理由
一、犯罪事實：林祝賢可預見將金融帳戶交予不明人士使用，可
    能幫助他人遂行詐欺取財犯行，竟仍不違其本意，而基於幫
    助詐欺之不確定故意，於民國99年8月18日18時許，至臺中
    市統一超商股份有限公司東泓門市，以宅急便之方式，將其
    所申請之國泰世華商業銀行東臺中分行帳號000000000000號
    、玉山銀行臺中分行帳號0000000000000號存款帳戶之存摺
    、金融卡及密碼，寄送給真實姓名、年籍不詳自稱「張天成
    」之男子，該名男子取得上開帳戶後，隨即轉交所屬之詐騙
    集團使用，幫助詐欺集團以之作為詐騙他人使用之匯款工具
    ，並藉以遂行詐欺取財犯罪。嗣該詐騙集團成員於取得上開
    帳戶後，即基於意圖為自己不法所有之犯意，而為下列詐騙
    行為：
(一)、該詐欺集團內某不詳成員先於99年8月17日17時7分許，撥打
    電話向魏谷佯稱：其之前在網路上交易之設定有問題，被扣
    款12次，須依指示操作自動櫃員機始能消除，致使魏谷信以
    為真，告知對方待其回國後處理。於99年8月19日，魏谷依
    對方指示操作自動櫃員機，而將金額新臺幣（下同）2萬998
    9元、2萬9989元匯至林祝賢上開國泰世華商業銀行帳戶，另
    將9萬9000元、1000元、7萬7000元存入胡逸祥（業經臺灣桃
    園地方法院檢察署檢察官以99年度偵字第28529、32344號向
    臺灣桃園地方法院聲請簡易判決處刑）之渣打商業銀行中壢
    分行帳戶內。嗣魏谷匯款後發覺有異，始知受騙。
(二)、於99年8月19日16時30分許，詐欺集團內某不詳成員自稱係
    「雙而網」之工作人員打電話向潘怡靜佯稱：其之前在「雅
    虎奇摩」網站購物，因作業疏失，誤設定為分期付款，須依
    指示操作自動櫃員機始能消除云云，致潘怡靜信以為真，陷
    於錯誤，前往嘉義市○○○路之「萊爾富」便利商店之自動
    櫃員機前，依對方指示操作，於同日17時52分許，將2萬802
    8元，匯入林祝賢之上開玉山銀行臺中分行帳戶內。嗣潘怡
    靜匯款後，始發覺受騙，經報警循線查悉上情。
(三)、於99年8月19日17時許，詐欺集團內某不詳成員自稱係「森
    森購物中心」之服務人員打電話向黃馨儀佯稱：其之前在該
    網站購物，因作業疏失，導致每月被強制扣款，須依指示操
    作自動櫃員機始能消除云云，致黃馨儀信以為真，陷於錯誤
    ，前往遠東國際商業銀行（起訴書誤載為彰商業銀行水湳分
    行）之自動櫃員機前，依對方指示，於同日18時10分許，將
    2萬9983元，匯入林祝賢上開玉山銀行臺中分行帳戶內。嗣
    黃馨儀匯款後，始發覺受騙，經報警循線查悉上情。
二、證據名稱：
(一)、被告林祝賢於本院準備及審理程序時之自白。
(二)、證人即被害人魏谷、潘怡靜、黃馨儀於警詢時之證述。
(三)、國泰世華商業銀行東臺中分行99年9月3日國世東臺中字第09
    90000077號函暨所附具被告之開戶資料及自開戶日起之交易
    明細資料、玉山銀行被告基本資料及存戶交易明細表、統一
    超商股份有限公司東泓門市宅急便包裹查詢號碼00-0000-00
    00號之顧客收執聯影本乙紙、被害人魏谷所提供之合作金庫
    銀行自動櫃員機交易明細單2份、被害人黃馨儀所提供之遠
    東國際商業銀行自動櫃員機交易明細表、被害人潘怡靜所提
    供之臺北富邦銀行自動櫃員提款機交易明細表各乙份在卷可
    參。
三、論罪科刑部分：
(一)、按幫助犯之成立，主觀上行為人須有幫助故意，客觀上須有
    幫助行為。且幫助犯係從屬於正犯而成立，並無獨立性，故
    幫助犯須對正犯之犯罪事實，具有共同認識而加以助力，始
    能成立，其所應負責任，亦以與正犯有同一認識之事實為限
    ，若正犯所犯之事實，超過其共同認識之範圍時，則幫助者
    事前既不知情，自不負責。從犯對正犯行為所認識之內容，
    如與正犯所發生之事實不一致時，應僅就其所認識之範圍負
    責。查被告林祝賢基於幫助詐欺取財之不確定故意，將前揭
    所申請之銀行帳戶之帳戶、金融卡及密碼，交予真實姓名、
    年籍不詳自稱「張天成」之男子作為犯詐欺取財之用，及該
    詐欺集團人士確有向被害人魏谷、潘怡靜、黃馨儀詐欺取財
    乙節，已如前述，是核被告所為，係犯刑法第30條第1項前
    段、第339條第1項之幫助詐欺取財罪。
(二)、被告提供上開帳戶給犯罪集團使用，並接續致被害人等受害
    ，係一行為而觸犯數罪名，為想像競合犯，應依刑法第55條
    前段之規定，從一情節較重者即被害人魏谷受詐騙之幫助詐
    欺取財犯行處斷。
(三)、被告幫助他人犯詐欺取財罪，為幫助犯，應依刑法第30條第
    2項之規定減輕其刑。
(四)、爰審酌被告前未曾有不良素行，有臺灣高等法院被告前案紀
    錄表乙份在卷可參，其為本件犯行、犯罪之動機，提供上開
    二帳戶資料幫助他人詐騙財物，致使詐騙集團利用人頭帳戶
    詐財，影響社會經濟秩序，益添查緝之困難，惟念及被告本
    身並未實際參與詐欺取財之犯行，責難性較小，被告犯後坦
    承犯行，且業與被害人等達成和解，並已全數給付和解金額
    ，有本院100年度司中調字第1364、1365、1366號調解程序
    筆錄、臺新國際商業銀行國內匯款申請書各乙份在卷可參，
    犯後態度良好等一切情狀，量處如主文所示之刑，併諭知易
    科罰金之折算標準。
(五)、被告前未曾受有期徒刑以上刑之宣告，有臺灣臺中地方法院
    檢察署刑案資料查註紀錄表及臺灣高等法院被告前案紀錄表
    附卷可參，被告業與被害人等達成和解，並取得被害人之諒
    解，已如前述，足見被告經本次罪刑之宣告後，已知所警惕
    ，信無再犯之虞，本院認前開對其宣告之刑，以暫不執行為
    適當，依刑法第74條第1項第1款規定，諭知緩刑2年，以勵
    自新。
據上論斷，依刑事訴訟法第273條之1第1項、第299條第1項前段
、第310條之2，刑法第339條第1項、第30條第1項前段、第2項、
第55條、第41條第1項前段、第74條第1項第1款，刑法施行法第1
條之1第1項、第2項前段，判決如主文。
中    華    民    國   100    年    8     月    5     日
                        臺灣臺中地方法院刑事第十三庭
                            法  官  劉麗瑛
以上正本證明與原本無異。
如不服本判決應於收受判決後10日內向本院提出上訴書狀，並應
敘述具體理由；其未敘述上訴理由者，應於上訴期間屆滿後20日
內向本院補提理由書（均須按他造當事人之人數附繕本）「切勿
逕送上級法院」。
                            書記官  王玟
中    華    民    國   100    年    8     月    5     日
附錄論罪科刑法條
刑法第30條：
幫助他人犯罪者，為從犯。雖他人不知幫助之情者，亦同。
從犯之處罰，得按正犯之刑減輕之。
刑法第339條：
意圖為自己或第三人不法之所有，以詐術使人將本人或第三人之
物交付者，處五年以下有期徒刑、拘役或科或併科1千元以下罰
金。
以前項方法得財產上不法之利益或使第三人得之者，亦同。
前二項之未遂犯罰之。